臺灣臺南地方法院民事判決　　　　　　　 100年度訴字第92號
原　　　告　周信雄
訴訟代理人　黃正彥律師
　　　　　　黃雅萍律師
被　　　告　吳有財
訴訟代理人　許清連律師
　　　　　　陳奕全律師
被　　　告　鄭秋枝
訴訟代理人　詹俊平律師
上列當事人間請求給付借款事件，經本院於民國100年6月15日言
詞辯論終結，判決如下：
    主      文
原告之訴及假執行之聲請均駁回。
訴訟費用新台幣萬仟陸佰柒拾元由原告負擔。
    事實及理由
一、原告起訴主張：被告吳有財、鄭秋枝原係夫妻，共同經營卡
    車載運業，因資金周轉關係，由被告吳有財於民國85年至87
    年間邀同被告鄭秋枝為連帶保證人向原告陸續借款共計新台
    幣（下同）330萬元，並簽立款項借用證共4張，經原告向本
    院聲請核發支付命令，並於99年12月下旬送達，迄今已逾1
    個月，依民法第478條後段之規定，視為到期，被告自應負
    連帶返還之責。又被告簽立之款項借用證載明「右之款項確
    實向貴台借用實正無訛」等語，足為原告有交付款項之證明
    ，否則何以被告願意出具款項借用證，且款項借用證係被告
    吳有財陸續開立，如係一次開立4張款項借用證，則印章、
    格式應完全一樣，惟4張款項借用證之印章不同，第1、2為
    蓋橡皮章，第3、4張係用手書寫，顯非1次書寫等語。爰聲
    明：被告應連帶給付原告330萬元，及自支付命令送達被告
    翌日起至清償日止，按年息百分之5計算之利息。原告並願
    供擔保請准宣告假執行。
二、被告吳有財辯稱：伊從未向原告借貸，亦未曾親自或授權他
    人簽立借用證或蓋印於上，亦未曾收到借款金額等語。被告
    鄭秋枝則以：伊於與被告吳有財婚姻關係存續中之83年間認
    識原告，進而交往而發生男女關係，原告為使伊放心，乃承
    諾願金錢資助伊。85年間因伊想購買1輛大拖車營業，需款
    約330萬元，原告表示願意出資幫忙，並要求伊填寫以被告
    吳有財為借款人、被告鄭秋枝為連帶保證人之借用證，故款
    項借用證上之姓名及蓋章均為伊所為，被告吳有財均不知此
    事，原告於收到借據後始終未將金錢交付伊，經催請原告返
    還借據，原告拒不返還等語置辯，並均聲明：駁回原告之訴
    ，如受不利判決，願供擔保，請准宣告免為假執行。
三、兩造不爭執事項：
  (一)原告持有借主欄記載「吳有財」、連帶保證人欄記載「鄭秋
    枝」之款項借用證4張（其上所載日期及金額分別為(1)85年5
    月29日100萬元、(2)85年9月25日100萬元、(3)85年11月27日5
    0萬元、(4)87年3月16日80萬元）。
  (二)前項款項借用證中有關「鄭秋枝」部分之簽名及蓋章均為真
    正，「吳有財」部分印文亦係真正。
  (三)被告原係夫妻關係，於民國92年7月24日離婚。
  (四)第(一)項之款項借用證並未記載清償期限。
四、兩造爭執之事項：(一)被告吳有財是否有親自或授權他人於款
    項借用證上簽名及蓋章（亦即兩造間是否達成借貸及連帶保
    證之合意）？(二)原告是否有交付款項之事實？經查：
  (一)按民事訴訟如係由原告主張權利者，應先由原告負舉證之責
    ，若原告先不能舉證，以證實自己主張之事實為真實，則被
    告就其抗辯事實即令不能舉證，或其所舉證據尚有疵累，亦
    應駁回原告之請求（最高法院17年上字第917號判例意旨參
    照）。次按，稱消費借貸者，於當事人間必本於借貸之意思
    合致，而有移轉金錢或其他代替物之所有權於他方之行為，
    始得當之。亦即，本件原告請求權基礎，必須符合借貸合意
    及金錢交付之事實之要件，且清償期已屆至，始能謂原告之
    主張有理由。又當事人主張與他方有消費借貸關係存在者，
    自應就該借貸意思互相表示合致及借款業已交付之事實，負
    舉證之責任。
  (二)觀諸原告提出之款項借用證4紙固有載明：「右之款項確實
    向貴台借用實正無訛」等語，惟核其文義，僅可認借款人有
    向貸與人借款之意思表示，尚不足以認定貸與人已有交付款
    項之事實。復依一般日常生活經驗以觀，朋友間基於情誼，
    而為資金調度雖屬常情，然借貸雙方間，理應就借貸金額之
    利息、清償期、借貸憑證等相關事宜有所約定，亦符常理，
    依款項借用證之內容，僅有記載借款金額、簽立日期，金主
    、借款人及連帶保證人姓名等語，惟就關於「辦濟期」、「
    利息額」「利息支付期」等事項之約定付之闕如，實與一般
    常理有違；參以該4紙款項借用證之日期分別為85年5月29日
    、同年9月25日、同年11月27日、87年3月16日，其中前3紙
    款項借用證之日期僅相隔4及2個月，前後約為6個月，借貸
    總額高達250萬元，加上87年3月16日所借之80萬元，惟原告
    均無法提出任何資金交付證明。原告雖主張其經濟來源多元
    ，平時身邊保留20萬元流動資金等語（見本院卷第45頁），
    惟仍不足證明借款交付之事實。又原告復主張款項借用證係
    陸續借款一段時間後才寫尚欠之總額於借用證上云云，並提
    出金額結算明細表3紙為證（見本院卷48至50頁），惟查該3
    紙金額結算表乃原告自行書寫，其上並無任何堪認被告認可
    之隻字片語，被告業已否認結算表之真正，尚難僅憑原告自
    行書寫之金額結算表即認原告有交付借款之事實。此外原告
    復無法舉出其他事證以實其說，其主張有交付款項一節即難
    採信。
  (三)綜上，原告既無法證明交付借款之事實，即難謂符合請求返
    還借款之要件，是原告依借貸關係及連帶保證關係請求被告
    連帶給付330萬元及法定遲延利息，為無理由，應予駁回。
    原告既受敗訴之判決，則其假執行之聲請亦失所附麗，應予
    駁回。
五、本件為判決之基礎已臻明確，兩造其餘主張及舉證（有關兩
    造是否有借貸及連帶保證之合意，款項借用證是否為吳有財
    本人或授權他人簽名及蓋章，原告聲請鑑定筆跡等）於判決
    之結果尚無影響，自無庸逐一調查審認，併此敘明。
六、另按法院為終局判決時，應依職權為訴訟費用之裁判，民事
    訴訟法第87條第1項定有明文，參酌同法第91條第1項規定法
    院未於訴訟費用之裁判確定其費用額者，第一審受訴法院於
    該裁判有執行力後，應依聲請以裁定確定之之立法意旨，法
    院於終局判決時可一併確定其費用額為原則，僅未一併確定
    費用額時，始例外於判決有執行力後，依聲請確定之。故本
    院自得於本件判決時，一併確定兩造應負擔之訴訟費用額。
    本件訴訟費用額為第一審裁判費33,670元，爰依職權確定訴
    訟費用由敗訴之原告負擔。
中    華    民    國    100    年    6    月    29    日
                            民事第一庭   法  官  蔡雅惠
以上正本證明與原本無異。
如不服本判決，應於送達後20日內向本庭（台南市○○路○段308
號）提出上訴狀（須按他造當事人人數附繕本）。
如委任律師提起上訴者，應一併繳納上訴審裁判費。
中    華    民    國    100    年    6    月    29    日
                                         書記官  詹書瑋